【裁判字號】    94,簡上,994
【裁判日期】    950620
【裁判案由】    詐欺
【裁判全文】
臺灣高雄地方法院刑事判決             94年度簡上字第994號
上  訴  人  臺灣高雄地方法院檢察署檢察官
被      告  丙○○
上列上訴人因被告詐欺案件，不服本院高雄簡易庭94年度簡字第
5987號中華民國94年10月19日第一審刑事簡易判決（臺灣高雄地
方法院檢察署檢察官聲請簡易判決處刑案號：94年度偵緝字第
2013號，移送併辦案號：94年度偵緝字第2011號、94年度偵字第
18586號，），提起上訴，本院管轄之第二審合議庭適用簡式審
判程序判決如下：
    主  文
上訴駁回。
    事  實
一、丙○○預見將自己帳戶提供他人使用，可能幫助他人從事財
    產犯罪，竟仍基於縱收受帳戶之人利用其帳戶持以詐欺取財
    ，亦不違背其本意之概括幫助犯意，將附表所示帳戶之存摺
    、提款卡及密碼，連續於附表所示之時間、地點，提供予姓
    名、年籍均不詳之某人。該人所屬詐欺集團於取得丙○○帳
    戶之存摺、提款卡及密碼後，集團成員間即基於意圖為自己
    不法所有之概括犯意聯絡，推由姓名、年籍均不詳之成年男
    、女子數名，連續向乙○○、甲○○、丁○○等3 人，各施
    以如附表所示之詐術，並致使前開乙○○等3 人均陷於錯誤
    ，而俱依指示前往操作自動櫃員機或臨櫃匯款，因而各自將
    如附表所示之金額匯入丙○○如附表所示之帳戶內。嗣乙○○等3 人均察覺受騙而分別報警處理，始查悉上情。
二、案經丁○○、甲○○、乙○○訴由高雄市政府警察局左營分
    局、三民第一分局及高雄縣警察局報請臺灣高雄地方法院檢
    察署檢察官偵查後聲請簡易判決處刑及移送併案審理。
    理  由
一、上開犯罪事實，業據被告於本院審理時坦承不諱，並有證人
    即被害人丁○○、甲○○及乙○○於警詢中之證述、乙○○
    及甲○○之存摺影本、丁○○之土地鄉銀行入戶電匯申請書
    1 紙、被告於誠泰銀行路竹分行、中國信託銀行三民分行及
    安泰銀行北高雄分行之開戶資料暨存款交易查詢、對帳單等
    資料在卷可稽。按金融帳戶，一般民眾皆可以輕易申請，並
    無任何特殊之限制，因此一般人申請存款帳戶極為容易，且
    無次數之限制，並無使用他人帳戶之必要，此為一般日常生
    活所熟知之常識，故除非充作犯罪使用，並藉此躲避警方追
    緝，一般而言，並無向他人要求帳戶存摺等之必要。尤以金
    融存款帳戶，攸關存戶個人財產或隱私權益之保障，專屬性
    甚高，衡諸常理，若非與本人有密切關係，不可能提供個人
    帳戶供他人使用，縱有交付予他人使用之特殊情形，亦必會
    先行瞭解他人使用之目的及收受者之相關資料，始行提供，
    參以報章雜誌及其他新聞媒體，對於不法犯罪集團，經常利
    用大量收購之他人存款帳戶，以隱匿其等詐欺取財犯罪之不
    法行徑，規避執法人員之查緝，並掩飾因自己犯罪所得之財
    物，此等在社會上層出不窮之案件，均多所報導，是避免此
    等專屬性甚高之物品被不明人士利用為與財產有關之犯罪工
    具，亦應為一般人生活認知上所應有之認識。被告既係心智
    健全之成年人，自當無不知之理，其竟提供自己之帳戶供他
    人使用，足認其對於該帳戶遭用於詐欺取財使用有所預見，
    且亦無違其本意，其有幫助詐欺取財之未必故意至明。是本
    件事證明確，被告之犯行堪以認定。
二、查收受被告帳戶之人所屬詐欺犯罪集團，其集團成員間共同
    基於意圖為自己不法所有之概括犯意聯絡，連續向被害人乙○○等3人施用詐術，並致使被害人因陷於錯誤而匯付款項
    入被告申設如附表所示之帳戶內，所為係犯刑法第339條第1
    項之詐欺取財罪。該集團成員間對於詐欺取財之犯行有犯意
    聯絡、行為分擔，應論以共同正犯；又該集團先後數次之詐
    欺取財行為，時間緊接，所犯係構成要件相同之罪，顯基於
    概括犯意反覆為之，應論以連續犯，均合先敘明。惟被告並
    未參與實施詐術之行為，其提供上開物件之行為，僅係參與
    詐欺構成要件以外之行為，自應論以幫助犯，而非共同正犯
    ，並不能與向被害人施以欺罔之詐術行為同視。原審因而援
    引刑法第56條、第30條第1 項前段、第2 項、339 條第1項
    、第41條第1 項前段，罰金罰鍰提高標準條例第1 條前段、
    第2 條規定，並說明被告提供附表編號1 、2 所示帳戶之幫
    助詐欺犯行部分，雖未據起訴，惟該部分與聲請簡易判決處
    刑部分（即附表編號3） ，有連續犯之裁判上一罪關係，應
    為聲請簡易判決處刑之效力所及，及審酌被告一再提供帳戶
    幫助他人遂行財產犯罪，致真正犯罪者難以被查獲，嚴重助
    長社會犯罪風氣，且因此致使數人因而受害，而被害人之實
    際損害，累計高達106 萬餘元，金額甚鉅，被告之智識程度
    、生活狀況等一切情狀，並參酌聲請人聲請逕以簡易判決處
    刑之意旨，量處有期徒刑6 月，並諭知易科罰金之折算標準
    ，其認事用法均無不當，量刑亦稱妥適。上訴人以詐欺集團
    詐騙案件，時有所聞，此類案件，應予重罰，被告幫助詐欺
    之金額高達近百萬元，既未與被害人和解，亦未提供詐騙集
    團相關資料供檢警追查，原審僅判處有期徒刑6 月，顯屬過
    輕為由，據以上訴，指摘原判決不當，為無理由，應予駁回
    。
據上論斷，應依刑事訴訟法第455條之1第1項、第3項、第368條
、第364條、第273條之1，判決如主文。
中    華    民    國    95    年    6     月    20    日
                    刑事第六庭  審判長法  官  黃建榮
                                      法  官  楊佩蓉
                                      法  官  李  蓓
以上正本證明與原本無異。
不得上訴。
中    華    民    國    95    年    6     月    20    日
                                      書記官  何慧娟
┌──────────────────────────────────────────┐
│附表                                                                                │
├─┬─────┬────┬─────╥───┬─────────┬────┬────┤
│編│金融機構與│交付時間│交付之地點║被害人│  詐  騙  手  法  │匯款時間│匯款金額│
│號│帳      號│（民國）│          ║      │                  │ (民國) │(新臺幣)│
├─┼─────┼────┼─────╫───┼─────────┼────┼────┤
│1 │誠泰銀行路│93年11月│不詳      ║乙○○│對方佯以退健保費為│94年1 月│9萬元   │
│  │竹分行0736│9 日後某│          ║      │由，指示被害人前往│31日某時│        │
│  │000000000 │日      │          ║      │操作自動櫃員機，遂│        │        │
│  │          │        │          ║      │而向被害人詐得9 萬│        │        │
│  │          │        │          ║      │元                │        │        │
├─┼─────┼────┼─────╫───┼─────────┼────┼────┤
│2 │中國信託三│93年11月│不詳      ║甲○○│對方有2 人以上，第│94年1 月│99,885元│
│  │民分行    │12日後某│          ║      │1 位來電自稱係郵局│17日某時│        │
│  │0000000   │日      │          ║      │員工，向被害人表示├────┼────┤
│  │00000000  │        │          ║      │有郵件未領已退回健│同上    │99,868元│
│  │          │        │          ║      │保局，請被害人去電├────┼────┤
│  │          │        │          ║      │0000000000與該局第│同月18日│99,868元│
│  │          │        │          ║      │五科之「梁主任」聯│某時    │        │
│  │          │        │          ║      │繫。被害人去電後，├────┼────┤
│  │          │        │          ║      │該名「梁主任」另詐│同上    │44,885元│
│  │          │        │          ║      │稱信件乃係退健保費├────┼────┤
│  │          │        │          ║      │之通知，惟保費已交│同月19日│99,885元│
│  │          │        │          ║      │由中央銀行代管云云│某時    │        │
│  │          │        │          ║      │，進而以教導退款手├────┼────┤
│  │          │        │          ║      │續為由，指示被害人│同上    │99,868元│
│  │          │        │          ║      │前往操作自動櫃員機├────┼────┤
│  │          │        │          ║      │，共計被害人接續操│同月20日│99,885元│
│  │          │        │          ║      │作9 次，被騙金額合│某時    │        │
│  │          │        │          ║      │計823,897 元      ├────┼────┤
│  │          │        │          ║      │                  │同上    │99,868元│
│  │          │        │          ║      │                  ├────┼────┤
│  │          │        │          ║      │                  │不詳    │79,885元│
├─┼─────┼────┼─────╫───┼─────────┼────┼────┤
│3 │安泰銀行北│93年11月│不詳      ║丁○○│對方有2 人以上，1 │94年1 月│15萬元  │
│  │高雄分行02│25日後某│          ║      │人向被害人佯以已挾│26日中午│        │
│  │0000000000│日      │          ║      │持其女，另1 女子則│12時55分│        │
│  │          │        │          ║      │在旁哭泣，使被害人│        │        │
│  │          │        │          ║      │誤信其女確已遭挾持│        │        │
│  │          │        │          ║      │而旋依指示前往銀行│        │        │
│  │          │        │          ║      │匯付1 筆款項15萬元│        │        │
└─┴─────┴────┴─────╨───┴─────────┴────┴────┘


司法院資訊處製作；財團法人民間司法改革基金會備份。
